【裁判字號】    97,訴,330
【裁判日期】    971231
【裁判案由】    違反森林法
【裁判全文】
臺灣臺東地方法院刑事判決              97年度訴字第330 號
公  訴  人  臺灣臺東地方法院檢察署檢察官
被      告  丙○○
上列被告因違反森林法案件，經檢察官提起公訴（97年度偵字第
2162號），被告於準備程序中為有罪之陳述，本院合議庭裁定由
受命法官獨任以簡式審判程序進行審理，判決如下：
    主  文
丙○○為搬運贓物使用車輛，竊取森林主產物，累犯，處有期徒
刑伍月，併科罰金新臺幣參仟元；有期徒刑如易科罰金，罰金如
易服勞役，均以新臺幣壹仟元折算壹日。
    犯罪事實
一、丙○○於民國93年間，因連續意圖為自己不法之所有，以詐
    術使人將本人之物交付，經臺灣臺中地方法院以93年度中簡
    字第1650號判決，判處有期徒刑4 月確定，嗣於93年10月25
    日易科罰金執行完畢。詎其仍不知悔改，竟意圖為自己不法
    所有，於97年10月27日晚上11時許，駕駛其夫林宏樹所有之
    車牌號碼N9- 0175號自用小客車進入由臺東縣卑南鄉公所經
    管之卑南鄉初鹿村後山山區保留地內，在該保留地GPS 座標
    X256823 、Y0000000之產業道路上，竊取不詳人士砍伐成塊
    狀，留置於該處之牛樟木殘材11塊（查定價格為新臺幣（下
    同）1020元），得手後以徒手搬運至上開自用小客車內。再
    於翌（28）日凌晨1 時許，以上開小客車載運下山。嗣於同
    年月28日凌晨1 時15分許，行經卑南鄉初鹿村後山GPS 座標
    X255918 、Y0000000之產業道路時，為警攔檢查獲，並當場
    扣得牛樟木殘材11塊，而悉上情。
二、案經臺東縣警察局移送臺東地方法院檢察署檢察官偵查起訴
    。
    理  由
壹、程序事項
    本件被告丙○○所犯者非為死刑、無期徒刑、最輕本刑為3
    年以上有期徒刑之罪或高等法院管轄第一審案件，其於準備
    程序進行中，先就被訴事實為有罪之陳述，經法官告知其簡
    式審判程序之旨，並聽取公訴人、被告之意見後，本院爰依
    刑事訴訟法第273 條之1 第1 項之規定，裁定由受命法官獨
    任以簡式審判程序進行審理。
貳、實體事項
一、上開犯罪事實，業據被告丙○○坦白承認，核與證人即查獲
    員警丁○○、乙○○及戊○○證述之情節相符，復有車籍查
    詢─基本資料詳細畫面、臺東林區管理處查獲林政案件會勘
    紀錄、代保管條、責付保管單、延平事業區空照圖各1 份、
    現場照片6 張等在卷可稽；此外，尚有牛樟木殘材11塊扣案
    可佐，足認被告之自白與事實相符，應可採信。本案事證明
    確，被告犯行堪可認定，應依法論科。
二、按森林主產物，係指生立、枯損、倒伏之竹木及餘留之根株
    、殘材，國有林林產物處分規則第3 條規定甚明。又森林主
    產物，並不以附著於其生長之土地，仍為森林構成部分者為
    限，尚包括已與其所生長之土地分離，而留在林地之倒伏竹
    、木、餘留殘材等。至其與所生長土地分離之原因，究係出
    於自然力或人為所造成，均非所問。他人盜伐後未運走之木
    材，仍屬於林地內之森林主產物。森林法第50條第1 項所定
    竊取森林主產物之竊取云者，即竊而取之之謂，並不以自己
    盜伐者為限，縱令係他人盜伐而仍在森林內，既未遭搬離現
    場，自仍在管理機關之管領力支配下，如予竊取，仍為竊取
    森林主、副產物，應依森林法規定論處，最高法院93年台上
    字第860 號判例意旨可資參照。本件被竊之牛樟木殘材11塊
    ，揆諸上開規定與判例意旨，應屬森林主產物無訛。是核被
    告丙○○所為，係犯森林法第52條第1 項第6 款之為搬運贓
    物使用車輛之加重竊取森林主產物罪。被告前有如事實欄所
    載之論罪科刑執行情形，此有臺灣高等法院被告前案紀錄表
    1 份附卷可考，其於有期徒刑執行完畢後，5 年以內故意再
    犯本案有期徒刑以上之罪，為累犯，應依刑法第47條第1 項
    之規定加重其刑。次按刑法第59條規定，犯罪之情狀可憫恕
    ，認科以最低度刑仍嫌過重者，得酌量減輕其刑，同法第57
    條規定，科刑時應以行為人之責任為基礎，並審酌一切情狀
    ，尤應注意下列事項（共10款），為科刑重輕之標準，兩條
    適用上固有區別，惟所謂「犯罪之情狀」與「一切情形」云
    云，並非有截然不同之領域，於裁判上酌減其刑時，應就犯
    罪一切情狀（包括第57條所列舉之10款事項），予以全盤考
    量，審酌其犯罪有情輕法重之事由（即判例所稱有特殊之原
    因與環境等等，在客觀上足以引起一般同情，以及宣告法定
    低度刑，是否猶嫌過重），以為判斷。故適用第59條酌量減
    輕其刑時，並不排除第57條所列舉10款事由之審酌，惟其程
    度應達於有情輕法重之情事，始可予以酌減（最高法院70年
    度第6 次刑事庭會議決議參照）。查被告所為上開犯行，乃
    因聽聞牛樟木所培養之牛樟菇得以療養其夫林宏樹術後之身
    體（診斷書2 份及重大傷病免自行部分負擔證明卡1 張附卷
    可參），且誤信於保留地拾取牛樟木並不違法而臨時起意為
    之，核其性質，實屬偶發之犯行，與一般不事生產、遊手好
    閒之徒，為貪圖利益，恣意砍伐森林主產物之情形截然不同
    ，且其犯行僅有一次，竊取之數量亦微，所生之危害不高，
    綜論其犯罪情節、素行紀錄、智識程度、犯罪動機、目的、
    手段及造成森林保育危害程度，參諸上開最高法院決議意旨
    ，其犯罪情狀衡諸一般常情，容有情輕法重之處，在客觀上
    足以引起一般人之同情，本院認為倘逕科處法定最低本刑6
    月以上有期徒刑，顯有量刑失衡之虞，爰依刑法第59條規定
    酌減其刑，並依刑法第71條第1 項規定先加後減之。
三、爰審酌被告竊取森林主產物之動機，竊取之數量，所造成之
    損害，且被告犯後即坦承犯行，深表悔意，態度良好，及被
    告品行、智識程度等一切情狀，量處如主文所示之刑，並諭
    知易科罰金之折算標準，以資懲儆。又犯森林法第52條之加
    重竊取森林主產物罪，應併科之罰金以贓額2 倍以上5 倍以
    下為其額度；所謂「贓額」係指其竊取之森林主產物之價額
    （最高法院86年度台上字第6566號判決意旨參照），且贓額
    之計算，係以山價為準，並不以交易價格之市價為準（最高
    法院81年度台上字第1758號判決意旨參照）。而上揭森林主
    產物即牛樟木之山價（總售價扣除總收產費）合計為1,020
    元，有行政院農委會林務局臺東林區管理處中華民國97年12
    月9 日東作字第0977107398號函附價格查定書1 份在卷可稽
    ，本院據此核算贓額1,020元之3 倍，即3,060元，惟因刑法
    第33條第5 款規定「罰金：新臺幣壹仟元以上，以百元計算
    之」，故併科3,000 元之罰金，並諭知易服勞役之折算標準
    。
據上論斷，依刑事訴訟法273 條之1 第1 項、第299 條第1 項前
段，森林法第52條第1 項第6 款，刑法第11條前段、第47條第1
項、第59條、第41條第1 項、第42條第3 項前段，判決如主文。
本案經檢察官甲○○到庭執行職務
中    華    民    國    97    年    12    月    31    日
                  刑事第四庭    法  官  李俊彬
以上正本證明與原本無異。
如不服本判決應於收受本判決後10日內向本院提出上訴書狀；上
訴書狀應敘述具體理由。未敘述上訴理由者，應於上訴期間屆滿
後20日內向本院補提理由書狀（均須按他造當事人之人數附繕本
）。「切勿逕送上級法院」。
                                書記官  陳昭穎
中    華    民    國    97    年    12    月    31    日
附錄論罪科刑法條
森林法第52條第6 款
竊取森林主、副產物而有左列情形之一者，處6 月以上5 年以下
有期徒刑，併科贓額2 倍以上5 倍以下罰金：
六、為搬運贓物，使用牲口、船舶、車輛，或有搬運造材之設備
    者。


司法院資訊處製作；財團法人民間司法改革基金會備份。
